臺灣高等法院臺中分院刑事判決　　　　96年度上訴字第1966號
上　訴　人　臺灣南投地方法院檢察署檢察官
被　　　告　甲○○
上列上訴人因被告違反毒品危害防制條例案件，不服臺灣南投地
方法院96年度訴字第455號中華民國96年6月15日第一審判決（
起訴案號：臺灣南投地方法院檢察署96年度毒偵字第267號），
提起上訴，本院判決如下：
    主  文
原判決撤銷。
甲○○施用第一級毒品，累犯，處有期徒刑壹年陸月，減為有期
徒刑玖月，海洛因壹包（淨重零點零肆公克，及含海洛因之包裝
袋壹個）沒收銷燬之。
    事 實
一、甲○○因民國（下同）92年間之施用毒品犯行，由原審法院
    92年度毒聲字第1108號裁定觀察勒戒，嗣因無繼續施用毒品
    之傾向，而於93年4月1日執行完畢釋放；復因93年間之違反
    毒品危害防制條例案件，經原審法院以93年度訴字第742 號
    判決判處有期徒刑1年確定；又因93年間之竊盜犯行，由同
    院以94年度投刑簡字第119號判決判處有期徒刑3月確定；上
    開2罪刑並經該院以94年度聲字第223號裁定其應執行刑為有
    期徒刑1年1月，且於95年4月13日執行完畢；詎其仍未戒除
    用毒慣行，復於前揭觀察勒戒及有期徒刑均執行完畢後5年
    內，又基於施用第一級毒品海洛因之犯意，於96年2月9日下
    午2時許，在南投縣草屯鎮○○路路邊，以針筒注射方式施
    用海洛因1次。嗣為警持原審法院出具之搜索票於96年2月10
    日上午11時許，在南投縣草屯鎮○○路540號處搜索而查獲
    ，並扣得其所持有之海洛因1包（淨重0.04公克，及含海洛
    因之包裝袋1個）。
二、案經南投縣政府警察局草屯分局報請臺灣南投地方法院檢察
    署檢察官偵查起訴。
    理  由
一、訊據被告甲○○對於前揭施用施用毒品犯行坦承不諱；且經
    警採集其尿液送詮昕科技股份有限公司鑑驗結果，被告尿液
    呈施用海洛因後之嗎啡陽性反應，此有該公司之濫用藥物尿
    液檢驗報告1份在卷可稽（見原審卷第27頁）；復有被告所
    持之白色粉末1包扣案足供佐證，該白色粉末確係海洛因一
    節，並經法務部調查局鑑驗屬實，有卷附該局之鑑定書1紙
    足憑（見偵卷第13頁）；可知被告自白施用海洛因犯行顯與
    事實相符；再者，被告因92年間之施用毒品犯行，由原審法
    院92年度毒聲字第1108號裁定觀察勒戒，嗣因無繼續施用毒
    品之傾向，而於93年4月1日執行完畢釋放之事實，亦有臺灣
    高等法院被告前案紀錄表1份在卷可按，是被告係於觀察勒
    戒執行完畢後，5年內又為本件施用海洛因犯行甚明；從而
    ，本案事證明確，被告犯行堪予認定。
二、核被告甲○○所為，係犯毒品危害防制條例第10條第1項之
    施用第一級毒品罪。被告持有海洛因之低度行為，應為其施
    用海洛因之高度行為所吸收，不另論罪。被告因93年間之違
    反毒品危害防制條例案件，經原審法院以93年度訴字第742
    號判決判處有期徒刑1年確定；又因93年間之竊盜犯行，由
    同院以94年度投刑簡字第119號判決判處有期徒刑3月確定；
    上開2罪刑並經同院以94年度聲字第223號裁定其應執行刑為
    有期徒刑1年1月，且於95年4月13日執行完畢，亦有臺灣高
    等法院被告前案紀錄表可參，其於5年以內故意再犯本件有
    期徒刑以上之罪，為累犯，依刑法第47條第1項規定加重其
    刑。
三、檢察官上訴意旨略以：被告另於本件判決前之96年2月1日12
    時35分許回溯96小時內之某時，在南投縣草屯鎮○○路540
    號住處，以針筒注射方式施用第一級毒品海洛因犯行，與本
    案犯罪時間密接，手段相同，所犯罪名又同一，核與本案係
    集合犯之關係，為實質上之一罪，應為起訴效力所及，原審
    判決認非集合犯之關係而將該部分犯行案卷退回本署檢察官
    另行依法處理而未為審判，有已受請求之事項未予判決之違
    背法令云云。惟查，所謂集合犯，係指數犯罪構成要件中，
    本即預定有數個同種類之行為將反覆實行，雖其特質為行為
    含有反覆實行複數行為而評價為包括一罪，但並非其所有反
    覆實行之行為，皆一律認為包括一罪，仍須從行為人之主觀
    犯意，自始係基於概括性，行為之時、空上具有密切關係，
    且依社會通念，認屬包括之一罪為合理適當者，始足當之，
    本件移送併辦部分犯行，與前揭有罪部分犯行，時間數日，
    難認出於被告主觀上施用海洛因之一次決意，客觀上亦難認
    其係在密切接近之一定時間為之，故於刑法評價上，依社會
    健全觀念，要難認彼此具有集合犯之一罪性質，而應為數罪
    之評價，始符合刑罰公平原則。是上開移送併案審理部分，
    自不能認係本件起訴效力所及，原判決因之未予併論，要無
    判決理由矛盾或已受請求之事項未予判決等違法。
四、原審認被告犯罪事實明確，予以論罪科刑固非無見；惟被告
    行為後，為紀念解除戒嚴二十週年，予罪犯更新向善之機，
    而制定「中華民國九十六年罪犯減刑條例」，經總統於九十
    六年七月四日公佈，並於同月十六日施行。被告犯罪時間在
    九十六年四月二十四日之前，所犯合於減刑條件，原審不及
    適用該條例對被告減刑，自有未洽，檢察官上訴理由，雖難
    憑採，已見前述，然原判決既有上開可議之處，自應撤銷改
    判。被告於五年內，猶無悔改之意再為本件犯行，被告施用
    毒品，除戕害自身之健康、生命外，並已衍生危害家庭之不
    良後果，且損及社會、國家之整體利益。審酌被告之素行、
    犯罪之動機、情節、所生危害及其他犯罪情節並犯後之態度
    等一切情狀，量處如主文第二項所示之宣告刑一年六月，並
    依上開條例第二條第一項第三款規定，依法減其宣告刑之二
    分之一。至扣案之海洛因1包（淨重0.04公克，以及含海洛
    因難以析離之包裝袋1個），係查獲之毒品，爰依毒品危害
    防制條例第18條第1項前段規定，宣告沒收銷燬之。
五、據上論斷，應依刑事訴訟法第369條第1項前段、第364條、
    第371條、第299條第1前段，毒品危害防制條例第10條第1項
    、第18條第1項前段，刑法第11條前段、第47條第1項，中華
    民國九十六年罪犯減刑條例第2條第1項第3款、第8條第1項
    ，判決如主文。
本案經檢察官乙○○到庭執行職務。
中　　華　　民　　國　　96　　年　　8　　月　　8 　　日
            刑事第四庭    審判長法　官　洪  耀  宗
                                法　官　江  德  千
                                法　官  劉  登  俊
上列正本證明與原本無異。
如不服本判決應於收受送達後十日內向本院提出上訴書狀，其未
敘述上訴之理由者並得於提起上訴後十日內向本院補提理由書（
均須按他造當事人之人數附繕本）。
                                書記官　粘  銘  環
中　　華　　民　　國　　96　　年　　8　　月　　8 　　日
